【裁判字號】    89,訴,225
【裁判日期】    891214
【裁判案由】    公共危險
【裁判全文】
臺灣苗栗地方法院刑事判決                          八十九年度訴字第二二五號
    公  訴  人  臺灣苗栗地方法院檢察署檢察官
    被      告  丙○○
    指定辯護人  本院公設辯護人戊○○
右列被告因公共危險案件，經檢察官提起公訴（八十九年度偵字第一七九四號），本
院判決如左：
    主  文
丙○○放火燒燬現供人使用之住宅，未遂，處有期徒刑貳年，緩刑伍年。
扣案之打火機壹個沒收。
    事  實
一、丙○○於民國八十九年五月五日十九時許，在現供其家人使用之苗栗縣西湖鄉五
    湖村六鄰上湖八十一號住宅內，因酒後心情不佳，復與其母親乙○○發生爭吵，
    一時氣憤難消，竟基於自殺及放火燒燬現供人使用之住宅之犯意，先至庫房內持
    家中農用耕耘機之柴油桶，將柴油潑灑於住宅內祖先廳、客廳、廚房、乙○○房
    間外面之走道、其自己之房間內及廣場後，再至祖先廳內點燃報紙後揮舞並欲縱
    火，因被乙○○阻止後始將報紙丟到廣場後熄滅，丙○○其後於進入自己房間後
    ，仍承前之犯意，將從客廳攜帶至房間內之報紙及棉被、柴油點燃後，即將自己
    用棉被蓋住欲自殺，幸由趕至現場之苗栗縣警察局通霄分局高湖派出所員警迅速
    加以撲滅後始未將住宅燒燬，僅造成棉被燬毀及丙○○房間燻黑，丙○○隨即趁
    隙逃逸，嗣經警起出其所有供放火用之打火機壹個。
二、案經苗栗縣警察局通霄分局報請臺灣苗栗地方法院檢察署檢察官偵查起訴。
    理  由
一、訊據被告丙○○坦承右揭時、地在其房間內點燃棉被及柴油且欲自殺之事實不諱
    ，核與證人證人即被告之母乙○○、被告之父陳金泉、被告之弟甲○○及現場處
    理警員丁○○所證述之情節相符，並有現場照片八張在卷可稽。惟被告矢口否認
    有何放火燒燬現供人使用住宅之犯行，辯稱：住宅內地上之柴油是因為要將柴油
    提到房間內不小心濺出來的，當時是在客廳用打火機點燃報紙，點完後再到房間
    內點燃柴油，在客廳應該沒有點燃柴油。另公設辯護人則為辯護稱：案發時並無
    證人目擊柴油係潑灑或提走時不慎濺落，且依據現場處理警員所述，地上各油灘
    僅成漬狀痕跡，而非水狀，足證數量甚少，另依證人甲○○所述，各房間確可連
    成一線而為路經所難免，是應如被告所述是提取時，因飲酒過量走路不穩無意中
    傾斜噴出，而被告於自己房間內僅欲點燃棉被以自殺，並無使用柴油以助燃，足
    證被告實無燒燬房屋之企圖等語。惟查：
    (一)被告當時酒後心情不佳，與母親發生口角後欲自殺，所以想拿油放火燒屋子，
      當時確實有在家中撥灑柴油，除了潑自己房間外還有潑大廳四周，業據被告於
      警訊及偵訊時供述甚明，核與證人甲○○所述當時有柴油之地方包括祖先廳、
      客廳、廣場、廚房及乙○○之房間外面走道上，證人丁○○所述現場的祖先廳
      、廣場、客廳內、廚房都有柴油揮發且範圍很廣，證人乙○○所述被告拿報紙
      在祖先廳內點火揮舞時地上有火，在客廳時有看到客廳外的走道上有濕的痕跡
      且有油的味道，油是一灘一灘的沒有連續，及證人陳金泉所述在被告的房間內
      有看到地上有潑灑不少柴油，有的已經被棉被吸走等情相符，是尚難以證人甲○○所述被告所潑油的地方可以連成一直線即遽採為被告有利之證據，且被告
      如無意於其房間潑灑柴油引火自殺，何須將柴油桶提至房內，故被告及公設辯
      護人所辯住宅地上各油灘僅成漬狀痕跡，數量甚少，應係被告提取時，因飲酒
      過量走路不穩無意中傾斜噴出，及被告於自己房間內僅欲點燃棉被以自殺，並
      無使用柴油以助燃等語，顯均不足採。
    (二)被告確有在祖先廳內點燃報紙並揮舞，當時地上有油，因乙○○阻止後始將報
      紙丟到廣場後報紙就熄滅，在被告房間內的火是被告另外再點的，業據證人乙○○證述明確，核與證人甲○○所述當時有看到我哥哥不知是拿毛巾或報紙點
      火後不停的上下揮舞，那時客廳內有潑柴油相符，參以被告所提用以潑灑柴油
      之柴油桶係於事後經被告弟媳告知警察，始在廣場花園邊發現，亦據證人丁○○證述無誤，則如被告確係為自殺所用，當無再將柴油桶放置於廣場花園邊之
      理，是本案確係被告於庫房內取出家中柴油後沿家中房間潑灑柴油後返回廣場
      ，將柴油桶放置該處，再至祖先廳內引燃報紙欲縱火時因遭阻止放棄後始返回
      房間內縱火自殺無誤，是被告所辯當時是在客廳用打火機點燃報紙，點完後再
      到房間內點燃柴油云云顯係事後推諉之詞，亦無足採。
    (三)綜上所述，本案確係被告於家中各處潑灑柴油後欲加以放火，因被阻止始欲於
      其房間內點火自殺無誤，且即令被告在祖先廳內未有放火之行為，但被告既為
      一心智正常之成年男子，於偵訊時復坦承平日家中尚有父母及弟弟夫妻，仍執
      意在其房間內引火造成棉被燃燒，則其應能確信將造成住宅內相連之其他房間
      燒燬之事實，是其有放火燒燬現供人使用住宅之犯意甚明，本件事證明確，被
      告犯行洵堪認定。
二、被告已著手於放火燒燬現供人使用之住宅，惟為其家人及警員發現後撲滅，致未
    使該住宅因而燒燬，核其所為，係犯刑法第一百七十三條第三項、第一項之放火
    燒燬現供人使用之住宅未遂罪。被告既已著手於放火行為之實行而不遂，為未遂
    犯，應依刑法第二十六條前段規定按既遂犯之刑減輕之。查被告因工作不順，又
    未能透過親人、朋友、心理醫師等管道，給予心靈上的支持與慰藉，減緩心理上
    之壓力，因而鑽牛角尖，致未慮及該一舒發個人情緒之方式是否適法，惡性並非
    重大，其犯罪之情狀尚可憫恕，科以法定最低度之刑，猶嫌過重，應依刑法第五
    十九條規定，減輕其刑。爰審酌犯罪後否認有從事放火行為及其犯罪之動機、目
    的、犯罪時所受刺激、品性等一切情狀，量處如主文所示之刑。查被告曾於七十
    八年受有期徒刑以上刑之宣告，於七十九年三月九日執行完畢後，五年以內未曾
    受有期徒刑以上刑之宣告，有臺灣苗栗地方法院檢察署刑案資料查註紀錄表一份
    附卷可按，其因一時失慮，未能尋求適當管道舒解而致犯罪，經此起訴審判，當
    知所警惕，信無再犯之虞，本院認所宣告之刑以暫不執行為適當，爰併予宣告緩
    刑五年，以啟自新。至扣案打火機一個，為被告所有且係供其犯罪所用之物，業
    據被告陳述在卷，爰依法宣告沒收，而柴油桶則並非被告所有，爰不另為沒收之
    諭知，附此敘明。
據上論斷，應依刑事訴訟法第二百九十九條第一項前段、刑法第一百七十三條第三項
、第一項、第二十六條前段、第五十九條、第七十四條第二款、第三十八條第一項第
二款，判決如主文。
本案經檢察官蔡宗熙到庭執行職務。
中      華      民      國    八十九    年    十二      月     十四     日
                                    臺灣苗栗地方法院刑事庭
                                        法  官  黃  建  都
右正本證明與原本無異
如不服本判決，應於判決送達後十日內向本院提出上訴狀（應付繕本），上訴於臺灣
高等法院臺中分院。
                                        書記官  黃  士  益
中      華      民      國    八十九    年     十二     月      十四    日
附錄論罪科刑實體法條文：
刑法第一百七十三條
放火燒燬現供人使用之住宅或現有人所在之建築物、礦坑、火車、電車或其他供水、
陸、空公眾運輸之舟、車、航空機者，處無期徒刑或七年以上有期徒刑。
失火燒燬前項之物者，處一年以下有期徒刑、拘役或五百元以下罰金。
第一項之未遂犯，罰之。
預備犯第一項之罪者，處一年以下有期徒刑、拘役或三百元以下罰金。


司法院資訊處製作；財團法人民間司法改革基金會備份。
